最高法院民事判決　　　　　　　　　　　　　　　九十三年度台上字第一０一四號
　　上　訴　人　甲○○
　　訴訟代理人　李慶豐律師
　　被 上訴 人　乙○○
　　　　　　　　己○○郭平芳.
　　　　　　　　丙○○同右）.
　　　　　　　　丁○○同右）.
　　　　　　　　戊○○同右）.
右當事人間請求返還價金事件，上訴人對於中華民國九十二年十二月三十日台灣高等
法院第二審更審判決（九十二年度重上更(二)字第一七號），提起上訴，本院判決如下
：
    主  文
原判決廢棄，發回台灣高等法院。
    理  由
本件上訴人主張：被上訴人乙○○及已故郭平芳（於民國八十七年一月十二日死亡，
由被上訴人己○○、丙○○、丁○○、戊○○｜下稱己○○等四人承受訴訟）於八十
三年三月二十三日與伊簽訂不動產買賣契約書，將渠等二人所有坐落台北縣五股鄉○
○○段坑口小段第二七三之三地號土地應有部分各三分之一以總價新台幣（下同）五
千萬元出售予伊，伊已給付價金三千六百五十萬元。詎乙○○及郭平芳未依約於八十
四年十二月三十一日前拆除地上物，且隱瞞系爭土地有既成道路及水溝並提供他人通
行，系爭土地有重大之權利及物之瑕疵之事實。伊乃依民法第三百五十三條、第三百
五十九條規定向乙○○及郭平芳為解除契約之意思表示，契約既經解除，渠等二人即
應返還所受領之價金，並應依系爭不動產買賣契約書第十三條之約定加倍為賠償等情
，求為命被上訴人乙○○返還價金一千八百二十五萬元及給付違約金一千八百二十五
萬元；被上訴人己○○等四人連帶返還價金一千八百二十五萬元及連帶給付違約金一
千八百二十五萬元之判決。
被上訴人則以：上訴人投資多家建設公司，有豐富之買賣不動產之經驗，其於簽訂系
爭不動產買賣契約書前，曾數次查看系爭土地，對於系爭土地有既成道路及水溝之事
實不得諉為不知。伊於依約拆除地上物，通知上訴人指界、交付土地及因上訴人拒不
付尾款，經催告上訴人履行契約未果後，已通知上訴人解除契約，上訴人不得再請求
伊返還價金及給付違約金等語，資為抗辯。
原審維持第一審所為上訴人敗訴之判決，駁回其上訴，係以：上訴人就其主張之事實
，固據提出不動產買賣契約書、支票、切結書等件為證。但查系爭買賣契約第十五條
第二款約定：「乙方（被上訴人乙○○及已故郭平芳）指界分管點交土地予甲方（上
訴人）時，如有他人地上物時，乙方負責拆除清楚交予甲方」，其他約定事項第二項
約定：「乙方出售之地上物現出租他人（郭平芳租期至八十三年十二月十日止，乙○
○租期至八十三年十二月三十一日止），屆期乙方應負責遷移清楚」；另由證人蕭純
德所書寫，經乙○○及郭平芳簽署，日期分別為八十三年十一月二十五日及八十四年
十月五日之切結書則依序記載：「立切結書人（乙○○及郭平芳）保證於民國八十四
年十二月三十一日前將地上物全部遷移清楚」；「該土地之地上物於合約上言明，應
負責拆除交予買受人甲○○……如地上物現使用人郭億祥等人於八十四年十二月三十
一日前無法拆除交予甲○○，則視同違約」各等語。而系爭土地上共有三間房屋，其
中二間係乙○○及郭平芳所興建，分別出租予訴外人楊枝順及謝志和，另一間為訴外
人郭億祥所有。顯見乙○○及郭平芳應拆除者為郭億祥之房屋，渠等二人之房屋則僅
須遷移而毋庸拆除，此並經蕭純德證述屬實。上訴人主張乙○○及郭平芳應將系爭三
間房屋全部拆除，為無足採。乙○○及郭平芳應於八十四年十二月三十一日前拆除郭
億祥之房屋，郭億祥之房屋業於八十四年十一月間拆除，乙○○及郭平芳自無遲延拆
屋情事。次查上訴人與乙○○及郭平芳於八十五年三月間成立協議，上訴人同意乙○
○及郭平芳延期拆除或遷移系爭土地上之房屋，業經證人林水淵證述屬實。乙○○及
郭平芳經上訴人之同意，於八十五年四月二十二日將系爭土地上所有房屋拆除完畢，
不能令負給付遲延之責任。復查上訴人於訂立系爭買賣契約前，曾至現場看過土地現
狀，上訴人與乙○○、郭平芳並以地籍圖標出系爭土地上既成道路及水溝之位置，將
該地籍圖做為買賣契約之附件，訂約時乙○○及郭平芳未隱瞞系爭土地上有既成道路
及水溝之事實，業據蕭純德及林水淵證述無訛。上訴人於訂約時既知悉上開情事，自
不得主張該既成道路及水溝之存在，係屬系爭土地物之瑕疵及權利之瑕疵。從而上訴
人主張乙○○及郭平芳違約，其業將系爭買賣契約解除，請求被上訴人返還價金及給
付違約金，為無理由，不應准許等詞，為其判斷之基礎。
按當事人於訴訟上所為之自認，於辯論主義所行之範圍內有拘束當事人及法院之效力
，法院應認其自訴之事實為真，以之為裁判之基礎，在未經自認人合法撤銷其自認前
，法院不得為與自認之事實相反之認定。而自認之撤銷，自認人除應向法院為撤銷其
自認之表示外，尚須舉證證明其自認與事實不符，或經他造同意者，始得為之。查被
上訴人乙○○及郭平芳於事實審已自認渠等二人與上訴人約定應於八十四年十二月三
十一日前將系爭土地上之所有房屋拆除（見一審卷二三頁反面、九五頁反面、九六頁
，原審重上更(一)字卷一０七頁反面、一０八頁），原審未查明被上訴人曾否為撤銷自
認之表示，及其撤銷自認是否合法，遽認乙○○及郭平芳應於八十四年十二月三十一
日前拆除者僅郭億祥之房屋而不包括渠等二人之房屋，已有可議。次查證人林水淵於
第一審法院係證稱：地上物拆除後雙方曾至花園廣場工地協議，惟詳情伊不清楚等語
（見第一審卷一０七頁反面），於原審第一次更審時則證稱：契約約定地上物要在八
十四年十二月三十一日前拆除等語（見原審重上更(一)字卷二一九頁正反面），所證與
其在原審第二次更審時所證：在花園廣場協議時，是在第三次交款之後與甲○○到現
場之後……包括拆房子也有慢一、二天，甲○○有同意延期等語（見原審重上更(二)字
卷第一卷一五一頁正反面），並不一致，原審未究明其先後之證述何以不同，及上訴
人同意延期者為何，暨其同意延期至何時，遽認上訴人同意延期拆除或遷移系爭土地
上之房屋，乙○○及郭平芳不負遲延責任，亦有未合。又原審認上訴人與乙○○、郭
平芳訂約時業以地籍圖標出系爭土地上既成道路之位置，並將該地籍圖做為買賣契約
之附件，乃未依上訴人之請求履勘現場，查明系爭土地上現有道路之位置及面積，是
否與地籍圖標出之位置及面積相符，以確定系爭土地有否權利及物之瑕疵，遽認乙○
○、郭平芳毋庸就該道路之存在負瑕疵擔保之責任，並有疏略。上訴論旨，指摘原判
決不當，求予廢棄，非無理由。
據上論結，本件上訴為有理由，依民事訴訟法第四百七十七條第一項、第四百七十八
條第二項，判決如主文。
中　　　華　　　民　　　國　　九十三　　年　　　五　　　月　　 二十 　　日
                              最高法院民事第三庭
                                  審判長法官  林　奇　福
                                        法官  陳　國　禎
                                        法官  李　彥　文
                                        法官  陳　重　瑜
                                        法官  吳　麗　女
      右正本證明與原本無異
 　　　　　                              　　　書  記  官
中　　　華　　　民　　　國　　九十三　　年　　　六　　　月　　　三　　　日
                                                                        Ｋ
